臺灣板橋地方法院刑事判決　　　　　　　96年度易字第1674號
公　訴　人　臺灣板橋地方法院檢察署檢察官
被　　　告　丁○○
　　　　　　丙○○
上列被告因贓物案件，經檢察官提起公訴（96年度偵字第8215號
），本院判決如下：
    主  文
丁○○故買贓物，處有期徒刑月，如易科罰金以銀元佰元折
算壹日，減為有期徒刑壹月又拾伍日，如易科罰金以銀元佰元
折算壹日。
丙○○無罪。
    事  實
一、丁○○於民國95年6 月初某日晚上，在臺北縣板橋市○○路
    某薑母鴨店，明知某不詳年籍姓名之男子所兜售之TOSHIBA
    牌筆記型電腦一台（品名Satellite M50 、序號X0000000K
    ）為來路不明之贓物（該筆記型電腦係甲○○所有，於95年
    5 月16日以新臺幣（下同）三萬九千六百元購得，於95年5
    月22日在臺北縣永和市○○路649 號10樓之2 遭竊），竟仍
    基於故買贓物之犯意，以二萬元之低價向該男子買受。嗣丁○○又於約一週之後，在其所任職位在臺北市○○路○段10
    號之台視公司內，將該筆記型電腦以二萬二千元之價格出售
    予不知情之公司同事丙○○。嗣因丙○○再透過雅虎奇摩拍
    賣網站，將該筆記型電腦於95年6 月23日下午1 時許在臺北
    市○○○路、八德路口附近，以二萬九千八百元之價格出售
    予不知情之乙○○（業經臺灣花蓮地方法院檢察署檢察官處
    分不起訴），而乙○○又於95年11月間因使用故障將該筆記
    型電腦送請新禾科技興業股份有限公司修理，始為警循線查
    知上情。
二、案經臺北市政府警察局南港分局報請臺灣士林地方法院檢察
    署呈請臺灣高等法院檢察署檢察長令轉臺灣板橋地方法院檢
    察署檢察官偵查起訴。
    理  由
甲、有罪部分（即被告丁○○部分）：
一、按被告以外之人於審判外之言詞或書面陳述，除法律有規定
    者外，不得作為證據，刑事訴訟法第159 條第1 項定有明文
    。又按被告以外之人於審判外之陳述，雖不符刑事訴訟法第
    一百五十九條之一至一百五十九條之四之規定，而經當事人
    於審判程序同意作為證據，法院審酌該言詞陳述或書面陳述
    作成時之情況，認為適當者，亦得為證據，刑事訴訟法第15
    9 條之5 第1 項定有明文，就證人甲○○、乙○○、丙○○
    於警詢中之陳述，被告丁○○同意作為證據，且本院斟酌證
    人甲○○、乙○○、丙○○於警詢中之供述證據取得過程並
    無瑕疵，且與本案待證事實間具有相當之關聯性，以之為本
    案證據尚無不當，是揆諸上開說明，證人甲○○、乙○○、
    丙○○於警詢中之陳述具有證據能力，合先敘明。
二、訊據被告丁○○升固坦承於上揭時地向某不詳年籍姓名之男
    子買受上開TOSHIBA 牌筆記型電腦之事實，惟否認有何故買
    贓物犯行，辯稱：伊不知道賣筆記型電腦的人的名字，當時
    他有給伊一張名片，但是後來警察跟伊說那是贓物的時候伊
    找不到那張名片，伊是在板橋市○○路露天薑母鴨店吃飯的
    時候他過來跟伊推銷，他穿著很整齊，看起來像是業務員，
    他說他是TOSHIBA 公司的業務員，且名片上面也有印TOSHIB
    A ，伊是用二萬元向他購買的，他對伊說那是他們公司下架
    的機器，還蠻新的，他一開始對伊說要賣伊三萬元，伊本來
    不打算向他買，他轉向店內其他客人推銷，後來他走過來對
    伊說要用二萬元賣給伊，他帶伊到他的小客車的後車廂去看
    ，他的後車廂裡面有大約十台筆記型電腦，他有說都是同一
    款的筆記型電腦，他要伊挑選，伊也覺得蠻便宜的，所以在
    選定一台筆記型電腦之後，伊就去提款機領錢給他。在伊去
    領錢之前那個人打開後車廂的時候有一張A4一半大小的紙給
    我看，紙上面有寫TOSHIBA ，但是伊沒有詳細看紙的內容，
    伊並沒有詢問那個人有無保證書，他也沒有交給伊保證書。
    他打開筆記型電腦外面的提袋後，筆記型電腦的螢幕上有貼
    一層膠膜，伊並沒有打開筆記型電腦的電源，伊也沒有詢問
    電腦內有什麼軟體，他跟伊說這台電腦是新的沒有問題，伊
    不知該筆記型電腦是贓物云云。經查：
  (一)查上開TOSHIBA 牌筆記型電腦係甲○○所有，於95年5 月16
    日以三萬九千六百元購得，而於95年5 月22日在臺北縣永和
    市○○路649 號10樓之2 遭不詳之人竊取。而被告丁○○嗣
    在台視公司內將該筆記型電腦以二萬二千元之價格出售予被
    告丙○○，被告丙○○再透過雅虎奇摩拍賣網站，將該筆記
    型電腦以二萬九千八百元之價格出售予乙○○，而乙○○又
    於95年11月間因使用故障將該筆記型電腦送請新禾科技興業
    股份有限公司修理，因而查知該筆記型電腦為甲○○失竊之
    贓物等情，業據被害人甲○○於警訊時指陳甚明，且經證人
    丙○○、乙○○於警詢及本院審理時陳述在卷，並有統一發
    票影本、新禾科技服務保證書影本、新禾科技服務登記卡影
    本、新禾科技興業股份有限公司產品服務維修單、甲○○出
    具之贓物認領保管單各一件，以及該筆記型電腦之照片十二
    張在卷可稽，顯見被告丁○○所購得之該筆記型電腦確為他
    人所失竊之贓物無訛。
  (二)被告丁○○雖辯稱：伊不知該筆記型電腦是贓物云云，但查
    ，被告丁○○購買該TOSHIBA 牌筆記型電腦之方式，竟然不
    是透過常見之銷售管道，是由自稱TOSHIBA 公司業務員之人
    在餐廳兜售，此種銷售方式既非尋常，該名自稱TOSHIBA 公
    司業務員之人又是初次見面的陌生人，依常情一般人應會對
    該筆記型電腦來源之正當性有所存疑，理當有所查證。尤其
    ，該名男子既然自稱是TOSHIBA 公司的業務員，更應該可以
    交付產品保證書、說明書等保證文件才是。然被告丁○○竟
    是在該名自稱是TOSHIBA 公司業務員之人未交付產品保證書
    的情況下，以偏低之價格予以買受，足徵其主觀上應知該筆
    記型電腦之來源極為可疑，其辯稱不知該筆記型電腦為贓物
    云云，無非卸責之詞，不足採信，從而，事證明確，被告丁○○之犯行洵堪認定。
三、被告丁○○行為後，刑法施行法已於95年6 月14日增訂第1
    條之1 ，並自95年7 月1 日施行，將刑法分則編所定罰金之
    貨幣單位均改為新臺幣，並將罰金數額分別提高為三十倍或
    三倍；另刑法第33條第5 款關於罰金刑之規定之規定、第41
    條第1 項關於易科罰金折算標準之規定，均已於94年2 月2
    日修正公布，並同自95年7 月1 日施行。而現行刑法第2條
    第1 項規定「行為後法律有變更者，適用行為時之法律。但
    行為後之法律有利於行為人者，適用最有利於行為人之法律
    」，即行為後法律有變更者，應為「從舊從輕」之比較，針
    對刑法修正變更之部分，自應就有利或不利於被告之一切相
    關情狀，綜其全部罪刑之結果而為比較，以定其應適用之法
    律。查：
  (一)刑法分則編各罪所定罰金之貨幣單位原為銀元，且依修正前
    刑法第33條第5 款規定，罰金刑為一銀元以上，而有關罰金
    與罰金倍數之調整及銀元與新臺幣之折算標準，訂有「罰金
    罰鍰提高標準條例」及「現行法規所定貨幣單位折算新臺幣
    條例」，除罰金以一銀元折算三元新臺幣外，並將72年6 月
    26日以前修正之刑法部分條文罰金數額提高為十倍，其後修
    正者則不再提高倍數，亦即刑法分則各罪罰金數額視上開情
    形分別提高為三十倍或三倍。而95年7 月1 日起，修正後刑
    法第33條第5 款則將罰金刑提高為新臺幣一千元以上，並以
    百元計算之，且因修正後刑法第33條第5 款所定罰金貨幣單
    位已改為新臺幣，乃增訂刑法施行法第1 條之1 規定，將刑
    法分則編各罪所定罰金之貨幣單位亦配合修正為新臺幣，並
    為使刑法分則編各罪所定罰金之最高數額與修正前趨於一致
    ，規定將罰金數額提高為三十倍（但72年6 月26日至94年1
    月7 日新增或修正之條文，就其所定數額提高為三倍），經
    比較前後規定之刑度，應以修正前之規定對被告較為有利。
  (二)修正前刑法第41條第1 項前段規定：「犯最重本刑為五年以
    下有期徒刑以下之刑之罪，而受六個月以下有期徒刑或拘役
    之宣告，因身體、教育、職業、家庭之關係或其他正當事由
    ，執行顯有困難者，得以一元以上三元以下折算一日，易科
    罰金」，又被告行為時之易科罰金折算標準，修正前罰金罰
    鍰提高標準條例第2 條（現已刪除）規定，就其原定數額提
    高為一百倍折算一日，則本件被告行為時之易科罰金折算標
    準，最高以銀元三百元折算一日，經折算為新臺幣幣值後，
    為以新臺幣九百元折算為一日。而修正後刑法第41條第1 項
    前段規定：「犯最重本刑為五年以下有期徒刑以下之刑之罪
    ，而受六個月以下有期徒刑或拘役之宣告者，得以新臺幣一
    千元、二千元或三千元折算一日，易科罰金」，比較修正前
    後之易科罰金折算標準，以修正前之規定較有利於被告。
  (三)經綜合比較新舊法果，應均以舊法（即行為時法）對被告有
    利，自應依刑法第2 條第1 項前段規定，適用行為時之修正
    前刑法第41條第1 項前段、修正前罰金罰鍰提高標準條例第
    2 條等規定，合先敘明。
四、核被告丁○○所為，係犯刑法第349 條第2 項之故買贓物。
    爰審酌被告之素行狀況、犯罪動機、手段、目的、所生危害
    及犯罪後態度等一切情狀，量處如主文所示之刑，並諭知易
    科罰金之折算標準。末查被告犯罪後，中華民國96年罪犯減
    刑條例業已制定，經總統於96年7 月4 日公布，並自同年月
    16日起生效施行，本件被告之上開犯罪時間，係在96年4 月
    24日以前，覆核無該條例所列不予減刑之情形，合於減刑條
    件，爰依該條例第2 條第1 項第3 款規定減其宣告刑二分之
    一，併諭知易科罰金之折算標準。
乙、無罪部分（即被告丙○○部分）：
一、公訴意旨略稱：被告丙○○基於故買贓物之犯意，於95年6
    月初某日，在臺北市○○路○段10號之台視電視公司內，以
    二萬二千元之價格向被告丁○○買受上開筆記型電腦，嗣再
    透過網路拍賣方式，於95年6 月23日下午1 時許，在臺北市
    ○○○路附近以二萬九千八百元轉售予乙○○，因認被告丙○○涉犯刑法第349 條第2 項之故買贓物罪嫌。
二、訊據被告丙○○固坦承於上揭時地以二萬二千元之價格向被
    告丁○○購買上開TOSHIBA 牌筆記型電腦之事實，惟堅決否
    認有何故買贓物犯行，辯稱：95年6 月初時伊在公司看到丁○○在使用那台筆記型電腦，伊就詢問他那台新的電腦是多
    少錢買的，丁○○說是二萬多元買的，伊覺得還蠻便宜的，
    當時伊正好需要一台新的電腦，所以伊就問丁○○還沒有管
    道可以取得這樣優惠的價格，丁○○說「你如果覺得這台電
    腦不錯的話，我就把這台電腦賣給你」，所以伊就跟丁○○
    磋商價格，談定以二萬二千元向他買，並且有詢問他後續維
    修的問題，丁○○說這台筆記型電腦是他跟業務員買的，有
    問題找他，他還有業務員的聯絡方式，在當天我就把這台筆
    記型電腦拿回去了，他先借我使用二天，這二天期間我有檢
    查這台筆記型電腦的序號是否完整，後來過了二天我就在公
    司把二萬二千元給丁○○。丁○○說他的朋友在作電腦業務
    ，這個機種是要優惠給媒體的價格。之所以伊會相信丁○○
    是因為我們有時候會跟廠商有密集互動，所以廠商會不定時
    提供比較優惠價格的商品給媒體。伊是在去年6 月18日雅虎
    奇摩拍賣網站以伊本人的帳號刊登拍賣這台筆記型電腦的訊
    息，因為我向丁○○買了這台筆記型電腦之後覺得背起來有
    點重，伊留下行動電話號碼，乙○○就打伊的行動電話跟伊
    聯絡，我們是在電話中談妥價格，伊當面交付筆記型電腦給
    乙○○，且當場有交付自己的名片給乙○○，留的都是真實
    姓名資料及電話。後來伊在9 月的時候又買了一部IBM 型號
    是X32 的筆記型電腦，這部電腦比較輕。伊確實不知向丁○○所購買的該筆記型電腦是贓物等語。
三、按被告以外之人於審判外之言詞或書面陳述，除法律有規定
    者外，不得作為證據，刑事訴訟法第159 條第1 項定有明文
    。又按被告以外之人於審判外之陳述，雖不符刑事訴訟法第
    一百五十九條之一至一百五十九條之四之規定，而經當事人
    於審判程序同意作為證據，法院審酌該言詞陳述或書面陳述
    作成時之情況，認為適當者，亦得為證據，刑事訴訟法第15
    9 條之5 第1 項定有明文，就證人甲○○、乙○○、丁○○
    於警詢中之陳述，被告丙○○同意作為證據，且本院斟酌證
    人甲○○、乙○○、丁○○於警詢中之供述證據取得過程並
    無瑕疵，且與本案待證事實間具有相當之關聯性，以之為本
    案證據尚無不當，是揆諸上開說明，證人甲○○、乙○○、
    丁○○於警詢中之陳述具有證據能力，合先敘明。
四、按犯罪事實應依證據認定之，無證據不得認定犯罪事實，刑
    事訴訟法第154 條第2 項定有明文。又刑事訴訟上證明之資
    料，無論為直接或間接證據，均須達於通常一般之人均不致
    有所懷疑，而得確信其為真實之程度，始得據為有罪之認定
    ，若其關於被告是否犯罪之證明未能達此程度，而有合理懷
    疑之存在，致使無從形成有罪之確信，根據「罪證有疑，利
    於被告」之證據法則，即不得遽為不利被告之認定，亦有最
    高法院76年度臺上字第4986號判例可稽。經查：
  (一)被告丙○○是於95年6 月間在臺北市○○路○段10號之台視
    公司內，以二萬二千元之價格向被告丁○○買受上開TOSHIB
    A 牌筆記型電腦，該筆記型電腦乃被害人甲○○所失竊之贓
    物，業如前述。
  (二)查被告丙○○與丁○○於95年6 月間當時同任職於台視公司
    ，基於同事情誼，彼此間必有相當程度之信賴，此與被告丁○○係向初次見面的陌生人購買筆記型電腦，兩者情形截然
    不同，自不能等量齊觀。而查，依證人丁○○於本院審理時
    所述：丙○○的座位就在我旁邊，我的筆記型電腦放在桌上
    所以丙○○有看到，該電腦的外殼顏色很漂亮，丙○○問我
    電腦是否是我的，我回答說是我前幾天買的，還不錯，是跟
    TOSHIBA 的業務員買的，他問我買多少錢，我回答說那個業
    務員算我蠻便宜的，他問我多少錢，我回答說我買二萬多元
    ，丙○○又問我還有沒有，我就說沒有了，但是因為電腦不
    是我的專長，我當初買電腦只是因為要看光碟，還有要轉拷
    貝資料給受訪者，這台電腦我自己也用不太到，我就對他說
    如果你要我就賣給你，丙○○接著問我說我要賣他多少錢，
    我就說當初我買多少錢我就賣你多少錢。（問：丙○○當時
    有無問你為何業務員會賣你比較便宜？）有，我跟他說那個
    業務員我熟，所以他賣我比較便宜，類似這樣的話，因為我
    當時心態上比較誇大，所以才這樣對他炫耀。（問：你當時
    有無跟丙○○說你與業務員之間的關係？）沒有，就只有這
    樣說而已。（問：你有無交付原廠說明書或是保證書給丙○○？）沒有。（問：既然沒有保證書或是保固卡，丙○○當
    時有無問你如果故障要如何維修？）我回答說就找那個業務
    員就好了。‧‧‧（問：當時丙○○有無問你說這台電腦你
    沒有辦法交給他保證書及原廠保證書？）他當天或是隔天有
    問我說有沒有保證書及保固卡之類的，我回答說有，我找給
    你，但是我的工作一忙，且他事後沒有再問，所以我就沒有
    找給他了等語（見本院96年10月23日審判筆錄），可見被告
    丁○○是向被告丙○○告稱該筆記型電腦其是向TOSHIBA 公
    司的業務員買的，並向被告丙○○誇稱其與業務員熟識，故
    其得以較便宜的價格買得，故障維修的問題則可找那位業務
    員等語，則縱使被告丙○○買受該筆記型電腦的價格有低於
    市價之情形，但參諸被告丁○○所告知其之上情，而對於同
    事之信賴乃屬人之常情，應難遽論被告丙○○於購買該筆記
    型電腦當時，已知係屬贓物。
  (三)再者，被告丙○○嗣將該筆記型電腦透過雅虎奇摩拍賣網站
    ，與乙○○相約於95年6 月23日下午1 時許在臺北市○○○
    路、八德路口附近，以二萬九千八百元之價格出售予乙○○
    ，交易當時被告丙○○且有交付記載其姓名、聯絡方式的名
    片給乙○○等情，亦據證人乙○○於本院審理時證述綦詳，
    且有證人乙○○提出之被告丙○○名片一張在卷可參，可見
    被告丙○○於再透過拍賣網站出售該筆記型電腦時，並無任
    何遮掩隱匿身分之舉，依此亦足佐見被告丙○○辯稱其不知
    向丁○○所購買的該筆記型電腦是贓物等語，應非無稽，本
    件依罪疑惟輕之原則，應不得遽為不利於被告丙○○之認定
    。本院既查無其他積極證據足以證明被告丙○○犯有公訴意
    旨所指之故買贓物犯行，不能證明被告丙○○犯罪，自應依
    法諭知無罪之判決。
據上論斷，應依刑事訴訟法第299 條第1 項前段、第301 條第1
項，刑法第2 條第1 項前段、第349 條第2 項、修正前刑法第41
條第1 項前段，罰金罰鍰提高標準條例第1 條前段，修正前罰金
罰鍰提高標準條例第2 條，中國民國96年罪犯減刑條例第2條 第
1 項第3 款，第7 條，判決如主文。
本案經檢察官陳佳宏到庭執行職務。
中　　華　　民　　國　　96　　年　　12　　月　　25　　日
                  刑事第十二庭  審判長法　官  戴嘉清
                                      法  官  林晏鵬
                                      法  官  陳信旗
以上正本證明與原本無異
如不服本判決應於送達後10日內向本院提出上訴狀
                                      書記官　廖貞音
中　　華　　民　　國　　96　　年　　12　　月　　31　　日
附錄本案論罪科刑法條全文：
刑法第349 條
收受贓物者，處三年以下有期徒刑、拘役或五百元以下罰金。
搬運、寄藏、故買贓物或為擔保者，處五年以下有期徒刑、拘役
或科或併科一千元以下罰金。
因贓物變得之財物，以贓物論。
